【裁判字號】    97,交聲,855
【裁判日期】    970508
【裁判案由】    聲明異議
【裁判全文】
臺灣臺中地方法院刑事裁定             97年度交聲字第855號
原處分機關  交通部公路總局臺中區監理所
異  議  人
即受處分人  乙○○
上列受處分人因違反道路交通管理處罰條例案件，對於交通部公
路總局臺中區監理所民國97年1月29日所為之處分（中監違字第
裁60－GE0000000號裁決書），聲明異議，本院裁定如下：
    主    文
異議駁回。
    理    由
一、異議意旨略以：異議人即受處分人（下稱受處分人）乙○○
    於民國97年1月20日下午18時44分許，駕駛車牌號碼6R－965
    9號自用小客車，由臺中市○○路內側車道往公園路方向行
    駛，行駛近成功路口時，突遭人由右後方往前以較受處分人
    快速之車速擦撞，當時以為對方已駛離，趕快搖下車窗，叫
    受處分人之兒子看看車子的狀況，其說無大礙，而且當時陷
    在車陣當中，且後方車輛不時鳴喇叭，深恐影響車流，只好
    往前行駛至光復路口與父親碰面，也不見對方來找受處分人
    ，不料對方竟報警處理。受處分人實為受害人並非肇事加害
    人，就此受處分人願接受車輛行車事故鑑定，以明事實及肇
    事責任，爰聲明異議云云。
二、按汽車駕駛人駕駛汽車肇事，無人受傷或死亡而未依規定處
    置者，處新臺幣1千元以上3千元以下罰鍰；逃逸者，並吊扣
    其駕駛執照1個月至3個月；汽車駕駛人，有下列情形之一者
    ，應接受道路交通安全講習：一、違規肇事受吊扣駕駛執照
    處分，道路交通管理處罰條例第62條第1項及第24條第1項第
    1款分別定有明文。次按上揭所稱「依規定處置」係指發生
    道路交通事故，駕駛人或肇事人應先為下列處置：一、事故
    地點在車道或路肩者，應在適當距離處豎立車輛故障標誌或
    其他明顯警告設施，事故現場排除後應即撤除。四、不得任
    意移動肇事車輛及現場痕跡證據。但無人傷亡且車輛尚能行
    駛，或有人受傷且當事人均同意移置車輛時，應先標繪車輛
    位置及現場痕跡證據後，將車輛移置不妨礙交通之處所。五
    、通知警察機關。但無人受傷或死亡且當事人當場自行和解
    者，不在此限，道路交通事故處理辦法第3條第1、4、5款規
    定亦定有明文。準此，汽車駕駛人駕駛汽車發生交通事故，
    其無人傷亡且車輛尚能行駛者，不論其責任之歸屬為何，應
    先標繪車輛位置及現場痕跡證據後，將車輛移置不妨礙交通
    之處所；在無人受傷或死亡之情形，除當事人間當場自行和
    解者外，仍應通知警察機關。
三、經查：
  (一)受處分人乙○○於97年1月20日下午18點44分許，駕駛車牌
    號碼6R－9659號自用小客車，行經臺中市○○路與成功路之
    交岔路口時，與甲○○所駕駛之車牌號碼0979－ND號自小客
    車發生擦撞，而因「汽車駕駛人駕駛汽車肇事，無人受傷或
    死亡而未依規定處置並逃逸」之違規，為臺中市警察局第一
    分局交通分隊員警掣單舉發等情，有臺中市警察局中市警交
    字第GE0000000號舉發違反道路交通管理事件通知單及原處
    分機關之裁決書各1紙在卷可稽。受處分人雖以上開情詞置
    辯。惟查：經本院依職權向臺中市警察局第一分局調取本件
    交通事故之案卷資料，參酌卷內交通事故談話紀錄表所示，
    受處分人於談話筆錄中陳稱：「我車沿三民路由中正路往光
    復路方向直行內側車道，我車直行通過成功路口時，我方號
    誌為綠燈，我車直行時，車（即事故他方當事人甲○○之
    車輛）突然由我右後方超越我車，與我車碰撞，碰撞後前後
    都有車輛，且我必須至光復路口向我父親拿東西，我有將車
    輛停在該路口，因當時有很多車輛向我鳴按喇叭，我只好往
    前走，與我兒子去看電影，然後返家，當發生事故時我未留
    資料給對方，也未報案，事後由警方通知我，我不知道對方
    車有報警。」等語；另事故他方當事人甲○○於談話筆錄
    則係陳稱：「我車沿三民路由中正路往光復路方向直行至成
    功路時，號誌為綠燈，我車直行通過成功路口內時，我車突
    然遭車（即受處分人之車輛）碰撞，碰撞前我並未看見
    車，我車左側後方與車碰撞。碰撞後我將車輛移動至路旁
    ，當時我車內乘客即我太太有下車查看，但車未停留現場
    仍往前直行駛離現場，未留任何資料給我。」等語，有臺中
    市警察局第一分局中分一交字第0970009520號函附之道路交
    通事故談話記錄表2份、道路交通事故現場圖、A3類道路交
    通事故調查報告表、道路交通事故補充資料表、道路交通事
    故初步分析研判表各1份及肇事車輛蒐證照片7張等資料在卷
    可參。
  (二)再證人甲○○於本院訊問時亦證稱：「我當時駕駛自小客車
    沿台中市○○路由南往北方向行駛，我行駛在外側第二車道
    ，到三民路與成功路時當時我的燈號是綠燈，我行駛在交叉
    路口正中央時我車子左後方被一台自小客車撞到，我就停車
    幾秒鐘後我就停在三民路與成功路路旁，肇事者就直接將車
    子開車，我只有看到肇事者的車牌，肇事者就沿著三民路內
    側快車道一直往前行駛沒有停下來。我太太就報警，等警察
    來處理。」、「（你車子受損情形？）左後方靠近輪弧的地
    方有擦撞的痕跡，其他地方都沒有受損。」、「（當時該路
    段交通情形？）很塞，前面有競選活動當時時速約2、30公
    里。」、「（你停車後為何不直接追肇事者？）因為對方在
    快車道，我太太下車後有跑到前面叫他，可是對方已經到下
    一個路口的紅綠燈，距離太遠我就沒有追上去。」、「（你
    待在現場等警察處理完畢，是否有看到有人回來找你？）沒
    有。」等語（見本院卷第32頁背面）。況受處分人亦不否認
    確有於上開時、地與甲○○所駕駛之車輛發生擦撞後，並未
    停留現場做任何處置，亦未留下任何聯絡之方式，即逕自駕
    車離去等情，故受處分人於上開無人受傷或死亡之交通事故
    發生後，確未依道路交通事故處理辦法第3條第4款、第5款
    規定，採取標繪車輛位置、現場痕跡證據等必要措施，且未
    與發生擦撞之車輛之駕駛人和解或經其同意前，未經通知警
    察機關而擅將其車輛駛離，自屬駕車肇事逃逸無疑。
  (三)受處分人雖辯稱：是甲○○駕駛自小客車以較快之車速擦撞
    伊駕駛之自小客車，伊以為甲○○已駛離，所以未停車云云
    。然肇事當時三民路段壅塞之事實，業據證人甲○○證述在
    卷，受處分人亦陳稱：「三民路由南往北的車道在塞車，內
    側車道很塞，外側車道也是走走停停，機車道也很多車子。
    」等語，肇事之路斷既係交通壅塞，甲○○豈能快速駕車離
    去而不為受處分人發現？是受處分人辯稱伊以為甲○○已駛
    離，所以未停車云云，顯與事實不符，不足採信。又道路交
    通管理處罰條例第62條第1項之立法意旨，在於保持肇事現
    場以利肇事責任之鑑定，雖該汽車駕駛人並未違反道路交通
    安全規則，亦無任何過失情事，固不負肇事責任，但其既於
    肇事後，未即時處理，即駛離現場，已足使現場被破壞，有
    妨肇事責任之鑑定，是故仍應成立該條項之違規行為（臺灣
    高等法院暨所屬法院62年12月21日62年度法律座談會刑事類
    第80號參照）。故汽車駕駛人於交通事故發生後，不論肇事
    責任之歸屬為何，應先依規定處置，而不得擅自駛離現場。
    是本件縱認係甲○○駕駛自小客車撞及受處分人所駕駛之自
    小客車，亦無礙於其違規行為之成立。受處分人所辯，應係
    卸責之詞，不足採信。
四、綜上所述，本件受處分人乙○○於上開時、地，確有駕駛汽
    車肇事，無人受傷或死亡而未依規定處置並逃逸之違規事實
    ，應堪認定，原處分機關依道路交通管理處罰條例第62條第
    1項及第24條第1項第1款之規定，裁處受處分人罰鍰3000元
    ，吊扣駕駛執照1個月，並施以道安講習，於法核無違誤。
    受處分人聲明異議，為無理由，應予駁回。
五、據上論斷，應依道路交通管理處罰條例第87條第2項，道路
    交通案件處理辦法第19條，裁定如主文。
中    華    民    國    97    年    5     月    8    日
                      交通法庭  法  官  楊文廣
以上正本證明與原本無異。
如不服本裁定應於送達後5日內向本院提出抗告狀。
                                書記官  葉泰濃
中    華    民    國    97    年    5     月    8    日


司法院資訊處製作；財團法人民間司法改革基金會備份。
